【裁判字號】    99,訴,1012
【裁判日期】    990816
【裁判案由】    違反毒品危害防制條例
【裁判全文】
臺灣臺南地方法院刑事判決              99年度訴字第1012號
公  訴  人  臺灣臺南地方法院檢察署檢察官
被      告  乙○○
上列被告因違反毒品危害防制條例案件，經檢察官提起公訴（99
年度毒偵字第1053號），本院判決如下：
    主  文
乙○○施用第一級毒品，累犯，處有期徒刑拾月。
    事  實
一、乙○○先前因施用毒品案件，經本院裁送強制戒治，於民國
    88年8月3日停止戒治付保護管束，並於89年3月7日保護管束
    期滿視為強制戒治執行完畢；復於前開強制戒治執行完畢5
    年內，再因於 94年2月23日至同年9月5日施用毒品之犯行，
    經本院以94年度訴字第1502號刑事判決判處應執行有期徒刑
    1年8月確定，嗣經本院以96年度聲減字第3239號裁定減為有
    期徒刑10月確定，並於 97年4月16日執行完畢。詎仍不知警
    惕，基於施用第一級毒品海洛因之犯意，於 99年3月18日19
    時或20時許，在臺南縣永康市○○街10號 702室租處，以將
    海洛因摻於香煙內燃燒吸食煙氣之方式，施用第一級毒品海
    洛因1次。嗣為警於99年3月20日22時50分許在臺南市○區○
    ○路5段246巷10號查獲。
二、案經臺南市警察局第五分局報告臺灣臺南地方法院檢察署檢
    察官偵查起訴。
    理  由
一、本件係經被告乙○○於準備程序為有罪之表示，而經本院合
    議庭裁定由受命法官獨任以簡式審判程序加以審理，依刑事
    訴訟法第273條之2、第159條第2項規定，不適用傳聞法則有
    關限制證據能力之相關規定，合先敘明。
二、訊據被告對於上揭事實均坦承不諱，且被告為警查獲後採集
    之尿液送驗結果，係呈嗎啡陽性反應，有臺南市警察局第五
    分局採驗尿液編號年籍對照表及長榮大學 99年3月29日確認
    報告各 1份可稽，堪認被告之自白與事實相符，其確有施用
    第一級毒品海洛因之行為無誤。
三、按毒品危害防制條例於93年7月9日修正公布，自93年1月9日
    施行，其中第20條、第23條將施用毒品之刑事處遇程序，區
    分為「初犯」及「5年內再犯」、「5年後再犯」。依其立法
    理由之說明：「初犯」，經觀察、勒戒或強制戒治後，應為
    不起訴處分或不付審理之裁定；經觀察、勒戒或強制戒治執
    行完畢釋放後， 「5年內再犯者」，因其再犯率甚高，原實
    施之觀察、勒戒及強制戒治既已無法收其實效，爰依法追訴
    或裁定交付審理。至於經觀察、勒戒或強制戒治執行完畢釋
    放後， 「5年後再犯」者，前所實施之觀察、勒戒或強制戒
    治既已足以遮斷其施用毒品之毒癮，為期自新及協助其斷絕
    毒癮，仍適用「初犯」規定，先經觀察、勒戒或強制戒治之
    程序。從而依修正後之規定，僅限於「初犯」及 「5年後再
    犯」二種情形，始應先經觀察、勒戒或強制戒治程序。倘被
    告於5年內已再犯，經依法追訴、處罰，縱其第3次（或第3
    次以上）再度施用毒品之時間，在初犯觀察、勒戒或強制戒
    治執行完畢釋放5年以後，已不合於「5年後再犯」之規定，
    且因已於 「5年內再犯」，顯見其再犯率甚高，原實施觀察
    、勒戒或強制戒治，已無法收其實效，即應依該條例第10條
    處罰（最高法院 95年5月9日第7次刑事庭會議決議參照）。
    查被告先前因施用毒品案件，經本院裁送強制戒治，於88年
    8月3日停止戒治付保護管束，並於89年3月7日保護管束期滿
    視為強制戒治執行完畢，又於強制戒治執行完畢釋放後 5年
    內，再因於 94年2月23日至同年9月5日施用毒品之犯行，經
    本院以 94年度訴字第1502號刑事判決判處應執行有期徒刑1
    年 8月確定，有臺灣高等法院被告全國前案紀錄表可參，則
    被告本件施用毒品犯行，相距上開強制戒治執行完畢之日（
    即 89年3月7日）雖已逾5年，然其在該強制戒治執行完畢釋
    放後之5年內，又因於於94年2月23日至同年9月5日施用毒品
    之犯行而再犯施用毒品之罪，並由法院判決確定在案，揆諸
    上揭說明，本件被告施用毒品之時點，距離上開強制戒治執
    行完畢日雖已逾 5年，仍應依法追訴，並無適用毒品危害防
    制條例第20條第 3項之餘地。從而，本件事證明確，被告犯
    行洵堪認定。
四、核被告所為，係犯毒品危害防制條例第10條第 1項施用第一
    級毒品罪。被告持有第一級毒品，復進而施用，其持有毒品
    之低度行為，為施用毒品之高度行為所吸收，不另論罪。被
    告曾於94年間因施用毒品案件，經本院以94年度訴字第1502
    號刑事判決判處應執行有期徒刑1年8月確定，嗣經本院以96
    年度聲減字第3239號裁定減為有期徒刑10月確定，並於97年
    4月 16日執行完畢，有前開臺灣高等法院被告全國前案紀錄
    表可憑，其受有期徒刑執行完畢後， 5年以內故意再犯本件
    有期徒刑以上之罪，係為累犯，應依刑法第47條第 1項規定
    加重其刑。爰審酌被告曾因施用毒品案件，經強制戒治後，
    仍再犯本件之罪，未見悔意，戒癮之意志力甚為薄弱，惟其
    犯後尚知坦承犯行，犯後態度堪認良好等一切情狀，量處如
    主文所示之刑。又本件並未查扣任何毒品，起訴書認應依毒
    品危害防制條例第18條第 1項前段規定沒收扣案之毒品等語
    ，容有誤會，併予敘明。
據上論斷，應依刑事訴訟法第273條之1第1項、第299條第1項前
段，毒品危害防制條例第10條第1項，刑法第11條前段、第47條
第1項，判決如主文。
本案經檢察官甲○○到庭執行職務。
中    華    民    國    99    年    8     月    16    日
                  刑事第十庭  法  官  陳威龍
以上正本證明與原本無異。
如不服本判決應於收受本判決後10日內向本院提出上訴書狀，並
應敘述具體理由。其未敘述上訴理由者，應於上訴期間屆滿後20
日內向本院補提理由書狀（均須按他造當事人之人數附繕本）「
切勿逕送上級法院」。
                              書記官  吳昕韋
中    華    民    國    99    年    8     月    16    日
附錄論罪科刑法條：
毒品危害防制條例第10條第1項：
施用第一級毒品者，處6月以上5年以下有期徒刑。

司法院資訊處製作；財團法人民間司法改革基金會備份。
